【裁判字號】    97,上易,3213
【裁判日期】    980225
【裁判案由】    傷害
【裁判全文】
臺灣高等法院刑事判決                97年度上易字第3213號
    上  訴  人  臺灣板橋地方法院檢察署檢察官
    上  訴  人
    即  被  告  乙○○
    選任辯護人  羅啟恆律師
上列上訴人因被告傷害案件，不服臺灣板橋地方法院97年度易字
第1873號，中華民國97年10月31日第一審判決（起訴案號：臺灣
板橋地方法院檢察署97年度偵字第9263號），提起上訴，本院判
決如下：
    主  文
上訴駁回。
    事  實
一、乙○○與甲○○係房東與房客之關係，於民國97年1 月6 日
    下午2 時許，雙方因歸還房屋押租金之問題發生爭執、口角
    ，詎乙○○竟基於傷害之不確定故意，在臺北縣樹林市○○
    路244 號前，徒手用力拉扯甲○○之上衣、外套，致甲○○
    所著上衣及外套破損（毀損部分未據告訴），並受有右頸挫
    傷約12公分X2公分、右前胸挫傷約10公分X12 公分、下巴瘀
    青等傷害。
二、案經甲○○告訴臺北縣政府警察局樹林分局報告臺灣板橋地
    方法院檢察署檢察官偵查起訴。
    理  由
壹、程序部分：
    按被告以外之人於審判外之陳述，雖不符刑事訴訟法第159
    條之1 至第159 條之4 之規定，而經當事人於審判程序同意
    作為證據，法院審酌該言詞陳述或書面陳述作成時之情況，
    認為適當者，亦得為證據；當事人、代理人或辯護人於法院
    調查證據時，知有刑事訴訟法第159 條第1 項不得為證據之
    情形，而未於言詞辯論終結前聲明異議者，視為有前項之同
    意，刑事訴訟法第159 條之5 第1 項、第2 項分有明文。經
    查，本判決下列所引用之被告以外之人於審判外之陳述（包
    括書證），檢察官及被告於本院言詞辯論終結前均未聲明異
    議，本院審酌上開證據資料製作時之情況，尚無違法不當及
    證明力明顯過低之瑕疵，亦認為以之作為證據應屬適當，故
    揆諸前開規定，認前揭證據資料有證據能力。
貳、實體部分：
一、訊據被告乙○○固不否認於上揭時、地，與告訴人甲○○因
    歸還房屋押租金之問題發生爭執、口角之事實，惟矢口否認
    有何傷害犯行，辯稱：伊與甲○○只有口角、爭執，伊並沒
    有拉扯云云。經查：
(一)上揭犯罪事實，業據證人即告訴人甲○○於警詢、偵訊、原
    審院及本院審理時證述明確，且告訴人甲○○受有如事實欄
    所載之傷勢，亦有仁愛醫院於97年1月6日出具之診斷證明書
    1 紙及該院於97年7月31日仁字第97156號函暨檢附之附件、
    病歷影本等項在卷可按，足見上情非虛。
(二)被告雖以前揭情詞置辯，然本件案外人即被告乙○○之哥哥
    丙○○於97年1月6日下午2時10分30秒許以00000000號市內
    電話報警，並向警員表示臺北縣樹林市○○路244號發生糾
    紛打架，請警員儘速前往處理乙節，有臺北縣政府警察局樹
    林分局97年8月18日北縣警樹偵字第0970026111號函暨檢附
    之臺北縣政府警察局勤務指揮中心受理各類案件紀錄單乙紙
    附於原審卷可按，因之，證人甲○○指證被告乙○○對其拉
    扯，雙方發生肢體衝突等語，似非虛妄。雖證人丙○○於本
    院審理時到庭改稱：我跟警察說，我弟弟被人毆打，請他們
    處理，不是說他們雙方打架等語（詳本院98年1月21日審判
    筆錄第5-6頁），惟證人丙○○之上開證述不僅與卷附之臺
    北縣政府警察局勤務指揮中心受理各類案件紀錄單所示之內
    容不符，亦與證人丁○○於偵查中之證述有所出入，衡諸證
    人丙○○與被告乙○○為兄弟關係，證人丙○○之證述顯有
    避重就輕之嫌，實難援為有利於被告乙○○之認定。
(三)其次，證人即接獲通報後至現場處理之臺北縣政府警察局樹
    林分局三多派出所警員丁○○於97年4 月24日偵查中證述：
    「當時接獲通報後，我跟鄭宇順到現場，該址為臺北縣樹林
    市○○路244 號，我到現場看到被告及告訴人在爭執，便上
    前瞭解是因為租金糾紛，我們在旁邊聽他們講完之後，後來
    被告就當場將押金退還告訴人，我們就離開」、「從我到現
    場至離開沒有到一個小時，大約半小時」、「去現場時，被
    告及告訴人其中有一個有表示先前有互毆，因為我們接獲通
    報是因為打架，到現場他們才跟我們說是租屋糾紛，如果是
    打架，我們都會問需不需要叫救護車，當天我有問他們要不
    要叫救護車，但他們錢歸還後就表示不需要，我們就離開了
    ，我不知道誰報案的，其中一位當場跟我表示腰酸不舒服，
    所以我才向他們表示是否要叫救護車或提告」等語（詳97年
    度偵字第9263號偵查卷第20-21頁），於本院審理時亦證稱
    ：現場雙方面的人都跟我說打架的事情等語（詳本院98年1
    月21日審判筆錄第3-4頁），而衡諸常情，一般人發生糾紛
    遇警察前來處理時，均會將雙方爭執內容告知警察，請警察
    秉公處理，是觀之告訴人甲○○於證人丁○○至現場處理時
    ，立即向丁○○陳明前有發生打架情事，並旋於下午3時15
    分至醫院就診驗傷，顯見告訴人甲○○之指述並非無稽。至
    證人丁○○於本院審理時另證稱：當場沒有人表示腰酸不舒
    服等語（詳本院98年1月21日審判筆錄第4頁），顯係時間久
    遠，記憶不清所致，實難採為判決之基礎，附此敘明。
(四)至起訴書所記載告訴人甲○○另受有外傷性腰椎間盤突出及
    破裂合併神經壓迫等傷勢，且告訴人甲○○於原審審理時亦
    證稱：當天係屁股直接撞擊地面，所以導致椎間盤破裂等語
    （詳原審卷第22頁）、證人丁○○於偵查中證稱：其中一位
    當場跟我表示腰酸不舒服等語，然告訴人甲○○於97年1月6
    日下午3時15分至臺北縣仁愛醫院就診時，經該院醫師診斷
    結果係：「一、病患於97年1月6日15：15（PM）入急診，主
    訴與人打架，右頸挫傷約12公分X2公分共三處，右前胸挫傷
    約10公分X12公分，下巴瘀青。二、病患當時並無腰椎疼痛
    之主訴，亦無腰背外傷情形」，此有仁愛醫院97年7月31日
    仁字第971 56號函暨檢附之回函暨病歷影本各乙份，因之，
    告訴人甲○○是否有因被告乙○○之拉扯致受有外傷性腰椎
    間盤突出及破裂合併神經壓迫之傷害，容有疑義。再者，告
    訴人甲○○於案發前已有椎間盤突出之痼疾乙節，業據證人
    甲○○證述屬實，且經原審就告訴人甲○○是否於案發前即
    罹患有椎間盤突出之疾病乙節函詢財團法人亞東紀念醫院，
    該院函覆稱：「病患甲○○於97年1月5日前因外傷性腰椎間
    板突出，於96年12 月21日至本院神經外科門診檢查治療，
    於97年1月7日住院接受手術治療，至97年2月4日出院，改門
    診治療。又於97 年5月26日二度住院手術治療，至97年6月
    24日出院，改門診治療中」，此有該院97年7月26日亞歷字
    第0976410472號函乙份在卷可按。另觀之財團法人亞東紀念
    醫院檢附之甲○○病歷資料，其中護理紀錄單上記載：「96
    年1月7日下午5時：病患主訴3-4年前始low pack pain and
    LE leg酸麻痛，近日加劇，故入院治療」，此有護理病歷（
    五）護理紀錄單乙份附卷可佐，足徵外傷性腰椎間盤突出及
    破裂合併神經壓迫性傷害係告訴人甲○○舊有之痼疾，自與
    被告乙○○上開傷害犯行無涉。而證人丁○○於偵查中關於
    其中一位當場跟我表示腰酸不舒服之證述，亦僅能證明被告
    乙○○與告訴人甲○○之間有拉扯、互毆、打架之情事，不
    能以之逕認定告訴人甲○○當時即因雙方之拉扯、互毆，受
    有外傷性腰椎間盤突出及破裂合併神經壓迫性傷害。
(五)綜上所述，被告前揭所辯係屬卸責之詞，不足採信。是本件
    罪證已甚明確，被告犯行洵堪認定，應依法論科。
二、核被告乙○○所為，係犯刑法第277條第1項之傷害罪。原審
    認被告乙○○罪證明確，適用刑法第277條第1項、第41條第
    第1項前段，刑法施行法第1條之1第1項、第2項前段，並審
    酌被告之犯罪動機、目的、手段、告訴人甲○○所受傷害之
    程度非鉅暨犯後否認犯行之態度等一切情狀，量處拘役三十
    日，並諭知如易科罰金之折算標準，核其認事用法及量刑，
    均無不合。檢察官上訴意旨認告訴人外傷性腰椎間盤突出及
    破裂合併神經壓迫等傷勢係被告造成，原審量刑過輕，被告
    上訴否認犯罪，均為無理由，應予駁回。
據上論斷，應依刑事訴訟法第368條，判決如主文。
本案經檢察官劉文水到庭執行職務。
中    華    民    國    98    年    2     月    25    日
                  刑事第一庭審判長法  官  葉騰瑞
                                  法  官  王炳梁
                                  法  官  莊明彰
以上正本證明與原本無異。
不得上訴。
                                  書記官  吳金來
中    華    民    國    98    年    2     月    25    日
附錄：本案論罪科刑法條全文
刑法第277 條第1 項：
傷害人之身體或健康者，處3 年以下有期徒刑、拘役或1,000 元
以下罰金。


司法院資訊處製作；財團法人民間司法改革基金會備份。
